臺灣板橋地方法院刑事判決　　　　　　　　　　　　九十三年度訴字第一七０五號
　　公　訴　人　臺灣板橋地方法院檢察署檢察官
　　被　　　告　甲○○
右列被告因違反洗錢防制法案件，經檢察官提起公訴（九十三年度偵字第二六一０號
），本院認不宜逕以簡易判決處刑，改依通常程序判決如左：
    主  文
甲○○幫助犯掩飾或隱匿因自己重大犯罪所得財物之罪，處有期徒刑肆月，如易科罰
金，以佰元折算壹日。
    事  實
一、甲○○於民國九十一年十一月二十五日起至九十二年三月六日間之某時許，得知
    可藉由出售金融機構帳戶以換取不詳數額之金錢後，雖已預見其所提供之帳戶可
    能幫助他人（或犯罪集團）掩飾或隱匿該他人（或該犯罪集團）自己重大犯罪所
    得財物，竟僅因需錢花用，而在不詳時地，將其向蘆洲中原路郵局所申請之帳戶
    （局號：0000000；帳號：0000000）存摺一本，連同印章一枚、
    提款卡及載有提款卡密碼之紙片（下稱密碼紙）各一張，交予某姓名年籍不詳之
    成年男子，並取得不詳金額之報酬。其後該存摺、印章、提款卡及密碼紙果流入
    陳燕新（業經檢察官另行提起公訴，並經臺灣苗栗地方法院以常業詐欺及常業洗
    錢罪判處有期徒刑三年五月確定）為首之常業詐欺集團，並由該集團成員基於常
    業詐欺之犯意，利用電話、郵寄中獎通知或刮刮樂彩券等方式，向王文宇、王水
    永及林文俊等人行騙，致該等三人因而陷於錯誤，分別於九十二年三月六日、三
    月八日及三月二十五日各匯款新臺幣（下同）十萬元至甲○○前開帳戶，其後旋
    即提領一空。嗣經警於九十二年四月二日十時許，在苗栗縣苗栗市○○路七八五
    號前，因發覺前開犯罪集團成員高建民、李國英及古哲維三人持五十本存摺（包
    括甲○○前開郵局存摺）行跡可疑而予盤查，當場扣得銀行存摺五本、郵局存摺
    四十五本、提款卡四十五張、印章五十枚等物（包括甲○○之存摺一本、印章一
    枚、提款卡及密碼紙各一張）後，即循線過濾追查扣案存摺、提款卡之申請人，
    因而查悉上情。
二、案經苗栗縣政府警察局報請臺灣苗栗地方法院檢察署檢察官呈請臺灣高等法院檢
    察署檢察長令轉臺灣板橋地方法院檢察署檢察官偵查後聲請簡易判決處刑。
    理  由
一、訊據被告甲○○雖矢口否認有何幫助犯掩飾或隱匿因自己重大犯罪所得財物之犯
    行，辯稱：伊曾於九十二年間某日乘坐朋友之機車，因自己酒醉坐不穩，而從機
    車上摔下，事後即發現皮包遺失，當時伊郵局帳戶之存摺、印章、提款卡及密碼
    紙均在皮包裡面，也一併遺失。此帳戶曾供林玲娜匯會款之用，但後來因為已經
    倒會，所以就沒有再匯款進來，伊當時是因為該帳戶內沒有多少錢，所以就沒有
    去辦理掛失及補發手續，其後為何會流入常業詐欺集團手中作為犯罪工具，伊不
    清楚，伊並無幫助洗錢之意等語。經查：
    (一)被告所有前開郵局存摺一本、印章一枚、提款卡及密碼紙各一張，係經警於九
      十二年四月二日十時許，在以陳燕新為首常業詐欺集團成員高建民、李國英及
      古哲維三人身上所查獲，有苗栗縣政府警察局所製作之年籍一覽表附卷可稽（
      臺灣苗栗地方法院檢察署偵字卷第四四頁），而此郵局帳戶於九十一年十一月
      十九日被告申請掛失補副及於同年月二十五日核發卡片後，曾先後於九十一年
      十一月二十七日、九十一年十二月二日、九十二年三月六日、九十二年三月八
      日、九十三年三月二十五日存入六千元、一千元、十萬元、十萬元及十萬元，
      旋均於同日提領一空，有該存摺影本附卷可查（同前卷第一六三之一至之六頁
      ），另前開犯罪集團經警破獲後，業經檢察官提起公訴，並先後經臺灣苗栗地
      方法院及臺灣高等法院臺中分院審理終結，均認定該集團成員係犯常業詐欺及
      常業洗錢等罪等情，有臺灣苗栗地方法院檢察署檢察官九十二年度偵字第一三
      ○六、一三三九、一四八六、一六一八、一六九八號起訴書、臺灣苗栗地方法
      院九十二年度訴字第二三六號刑事判決、臺灣高等法院臺中分院九十三年度金
      訴字第一六○號刑事判決在卷可查，可證被告所有前開郵局存摺一本、印章一
      枚、提款卡及密碼紙各一張確實已供前開犯罪集團實施常業詐欺犯罪後，作為
      掩飾或隱匿因該犯罪集團自己犯此重大犯罪所得財物之用。
    (二)就被告所稱遺失時間而言，其於警詢時稱係於九十二年二月中旬（臺灣苗栗地
      方法院檢察署偵字卷第一三二頁反面），偵訊時則稱在九十二年三月、四月時
      （臺灣板橋地方法院檢察署偵字卷第十三頁反面），於本院簡易程序訊問時又
      稱係於九十一年二、三月間（本院簡字卷第四五頁），非但前後供述不一，且
      若本院簡易程序訊問時所言為真，則與本院審理時自稱：「九十一年十一月十
      九日是否有掛失補副核發卡片，是否妳去掛失？）我曾經掛失過一次，是我自
      己去掛失的」等語（本院審判筆錄第十三、十四頁）不符，另因其無法交代前
      開第(一)段所載五筆之存提款情形（本院簡字卷第四十六頁），則其警詢及偵訊
      所辯亦與常理相互齟齬。次查系爭帳戶於九十一年十一月十九日申請掛失補副
      時，僅餘存款一百五十五元，依前開存摺及中華郵政股份有限公司三重郵局函
      文所附交易資料（本院簡字卷十四至十六頁），此帳戶僅有一次掛失補副之紀
      錄，復對照被告自稱曾自行辦理掛失一次等語，可知被告係於九十一年十一月
      十九日申辦掛失補副，而當時存款僅剩一百五十五元，被告尚知要辦理掛失補
      副，倘其後再有遺失之情形，其豈會不知亦不想辦理掛失？況其於本院審理時
      又自稱：「這個遺失的郵局存摺平常時候是讓別人匯錢進來，若是我不帶印章
      我就沒有辦法領錢」（本院審判筆錄第十七頁），並一再強調當時皮包內僅帶
      此郵局存摺在身上，可知此郵局帳戶乃其主要經濟來源，對此重要物品竟有前
      後兩歧之作法，核與常情亦有悖離。再查被告於偵訊時稱伊整個大包包都不見
      了，那裡面有四千元現金、郵局存摺、印章及提款卡都一起不見了，伊全部之
      金融機構存摺只有郵局，沒有其他銀行，伊兒子給伊二張信用卡伊怕忘記，就
      把密碼寫在紙上，和信用卡、郵局提款卡放在一起等語（臺灣板橋地方法院檢
      察署偵字卷第十三頁反面），其後改稱當天信用卡沒有帶出去（同前卷第二十
      三頁），於本院簡易程序訊問時又稱：「當時皮包內有我兒子幫我辦的聯邦現
      金卡、現金四千元及一個小戒指，家裡鑰匙也丟了」（本院簡字卷第四五頁）
      ，於本院審理時復改稱：「（妳當時遺失什麼東西？）郵局存摺、印章、提款
      卡、現金四千元、密碼紙」（本院審判筆錄第十一頁），其就遺失物品先後供
      詞反覆，且現金卡倘遭犯罪集團盜用所受損害動輒上萬，而現金四千元與前開
      辦理掛失補副時之存摺餘款一百五十五元相比亦屬懸殊，何況被告於偵訊時又
      自陳：「我那時破產，我兒子給我二張信用卡」等語（臺灣板橋地方法院檢察
      署偵字卷第十三頁反面），其當時之經濟狀況既有問題，卻又對於遺失如此具
      有相當經濟價值之物品反應漠然，益徵其所辯之不合常理，已非「因帳戶內存
      款不多，故沒有辦理掛失」云云所能搪塞。另查前該帳戶自九十年三月二十六
      日起至九十一年十一月十九日掛失補副時止，每次存款金額為九百元到一萬八
      千零五十元不等，存款時間亦呈現不規則之狀況，則被告辯稱此帳戶原本係用
      來讓「林玲娜」匯會款云云，亦顯與該存摺所列交易明細不符。末查證人乙○
      ○雖於本院審理時證稱伊知道被告曾有一次到伊服務之店內喝醉酒，其後由伊
      老闆娘「秀秀」騎機車載被告回家，途中被告因為酒醉坐不穩而跌下來等語，
      惟其所述之情節，乃其翌日打電話給被告時，經由被告陳述而得知，並非親身
      經歷之事實，且其無法確認被告跌倒之時間及地點，更具結證稱不知道被告掉
      了什麼東西（本院審判筆錄第六頁），故其所證即無法作為被告有利之認定。
      綜合上述諸多客觀證據相互勾稽以觀，被告辯稱伊因酒醉坐不穩而從機車上摔
      下，事後即發現自己皮包遺失，當時伊郵局帳戶之存摺、印章、提款卡及密碼
      紙均在皮包裡面，也一併遺失。此帳戶曾供林玲娜匯會款之用，但後來因為已
      經倒會，所以就沒有再匯款進來，伊當時是因為該帳戶內沒有多少錢，所以就
      沒有去辦理掛失及補發手續云云，顯係事後卸責之詞，並不可採，復參以金融
      存摺事關個人財產權益之保障，其專有性甚高，除非本人或與本人親密關係者
      ，難認有何理由可自由流通使用該存摺，一般人均有妥為保管及防止他人任意
      使用之認識，而被告除前開所辯外，並無法提出其他存摺外流之合理說詞，且
      販賣自己帳戶存摺、印章、提款卡及密碼紙等物品以換取相當之利益，亦為目
      前常見犯罪型態之一，從而被告有出售自己郵局帳戶存摺、印章、提款卡及密
      碼紙等物品以換取不詳金額之不法利益乙節，應堪認定。
    (三)按任何人均可辦理金融帳戶存摺使用，如無正當理由，實無借用他人存摺使用
      之理。縱特殊情況偶需交付他人使用，亦必深入瞭解用途及合理性，始予提供
      ，且該等專有物品如落入不明人士手中，而未加以闡明正常用途，極易被利用
      為與財產有關之犯罪工具，此為吾人依一般生活認知所易於體察之常識，而有
      犯罪意圖者，非有正當理由，竟徵求他人提供帳戶，客觀上可預見其目的，係
      供為某筆資金之存入，後再行領出之用，且該筆資金之存入及提領過程係有意
      隱瞞其流程及行為人身分曝光之用意，一般人本於一般認知能力均易於瞭解（
      最高法院九十三年台上字第三一號判決參照）。本案被告於行為時年已四十六
      歲，社會閱歷當已豐富，應已預見金融帳戶存摺提供他人使用將幫助該他人實
      施常業詐欺犯罪，竟仍將其帳戶存摺、印章、提款卡及密碼紙交付某姓名年籍
      不詳之成年男子，並取得不詳金額之報酬，依據前開說明，其顯具縱有人以其
      金融帳戶實施常業詐欺犯罪亦不違背其本意之幫助意思。
    (四)綜合上述，本案事證明確，被告犯行洵堪認定。
三、查被告行為後，洗錢防制法業於九十二年二月六日修正公布，於同年八月六日施
    行，其中原第九條第一項之洗錢罪，依同法第二條洗錢對象之不同，修正為新法
    第九條第一項、第二項之罪，並區分其刑度。倘所犯係幫助掩飾或隱匿因「自己
    」重大犯罪所得財物罪，因洗錢防制法原第九條第一項及新法第九條第一項之刑
    度，均係得處五年以下有期徒刑，得併科新台幣三百萬元以下罰金之刑，經比較
    新舊法後，新法並無不利被告之情形，依刑法第二條第一項前段之規定，應依裁
    判時即修正後新法處斷。是核甲○○所為，係犯刑法第三十條第一項、修正後洗
    錢防制法第九條第一項之幫助他人掩飾或隱匿因自己重大犯罪所得財物罪。爰審
    酌被告並無前案紀錄，但為圖私利而出售帳戶存褶予不法詐欺集團，非但增加被
    害人尋求救濟之困難，亦使不法詐欺集團得以順利掩飾其常業詐欺所得之財物，
    及犯後態度等一切情狀，量處如主文所示之刑，並諭知如易科罰金之折算標準。
    末按犯洗錢防制法之罪者，其因犯罪所得財物，不問屬於犯人與否，沒收之，如
    全部或一部不能沒收時，追徵其價額或以其財產抵償之，所謂因犯罪所得財物，
    包括因犯罪取得之報酬在內，該法第十二條第一項、第四條第二款分別定有明文
    。本案被告確有販賣帳戶之行為，業經認定如前，至其因出售帳戶所得之報酬金
    額如何，則因被告否認販賣而無法確認，此雖無礙於前開犯罪事實之認定，惟就
    其應沒收之價額既有不明，即應作被告有利之認定，而無法遽為沒收之諭知，且
    公訴人亦未請求沒收何物，爰不再為沒收之諭知，附此說明。
據上論斷，依刑事訴訟法第四百五十二條、第二百九十九條第一項前段，修正後洗錢
防制法第九條第一項，刑法第十一條前段、第二條第一項前段、第三十條第一項、第
四十一條第一項前段，罰金罰鍰提高標準條例第二條，判決如主文。
本件經檢察官葉志飛到庭執行職務。
中　　　華　　　民　　　國　　九十三　　年　　 十二 　　月　　二十三　　日
                          臺灣板橋地方法院刑事第十一庭
                              審判長法?官  潘  翠  雪
                              ???法  官  王  士  珮
                                    法?官  楊  明  佳
右正本證明與原本無異。
如不服本判決，應於判決送達後十日內向本院提出上訴狀（應附繕本），上訴於臺灣
高等法院。
                                    書記官  黃  炎  煌
中　　　華　　　民　　　國　　九十三　　年　　 十二 　　月　　二十三　　日
附錄法條：
修正後洗錢防制法第九條
犯第二條第一款之罪者，處五年以下有期徒刑，得併科新臺幣三百萬元以下罰金。
犯第二條第二款之罪者，處七年以下有期徒刑，得併科新臺幣五百萬元以下罰金。
以犯前二項之罪為常業者，處三年以上十年以下有期徒刑，得併科新臺幣一百萬元以
上一千萬元以下罰金。
法人之代表人、法人或自然人之代理人、受雇人或其他從業人員，因執行業務犯前三
項之罪者，除處罰行為人外，對該法人或自然人並科以各該項所定之罰金。但法人之
代表人或自然人對於犯罪之發生，已盡力監督或為防止行為者，不在此限。
犯前四項之罪，於犯罪後六個月內自首者，免除其刑；逾六個月者，減輕或免除其刑
；在偵查或審判中自白者，減輕其刑。
